【裁判字號】    98,訴,2801
【裁判日期】    981022
【裁判案由】    偽造有價證券
【裁判全文】
臺灣臺中地方法院刑事判決              98年度訴字第2801號
公  訴  人  臺灣臺中地方法院檢察署檢察官
被      告  乙○○
指定辯護人  本院公設辯護人  丁○○
上列被告因偽造有價證券案件，經檢察官提起公訴（98年度偵字
第9836號），本院判決如下：
    主    文
乙○○意圖供行使之用，而偽造有價證券，處有期徒刑壹年拾月
。緩刑貳年。附表所示之本票上關於偽造「朱麗貞」、「林瑞澤
」為共同發票人部分均沒收。
    事    實
一、乙○○因購買水晶、佛珠等物品而與林月英間存在債務糾葛
    ，因林月英迭次向之催討債務及要求交付以其妻朱麗貞、其
    兄林瑞澤為共同發票人之本票，竟即基於意圖供行使之用而
    偽造有價證券之犯意，明知未獲朱麗貞、林瑞澤之同意及授
    權，不得擅自以朱麗貞、林瑞澤之名義簽發本票，仍於民國
    97年6、7月間，在林月英位於彰化縣彰化市○○里○○路45
    6號住處，自任發票人簽發如附表所示之本票時，擅自以「
    朱麗貞」或「林瑞澤」為共同發票人，於附表所示本票發票
    人欄，接續偽造「朱麗貞」署名4枚、「林瑞澤」署名5枚，
    以表示朱麗貞、林瑞澤分別同意與之共負各該本票發票人責
    任之意，而偽造如附表所示之有價證券，並在上址將各次偽
    造完成之本票接續交付林月英而行使之。嗣附表編號9之本
    票經林瑞澤出面處理而取回，其餘如附表編號1-8所示之本
    票因未獲兌付，林月英乃於97年9月間，將附表編號1-8所示
    本票交付王長華，委其代為向乙○○等人追償，王長華即於
    97年10月間，持附表編號1- 8所示之本票，分別對乙○○、
    朱麗貞、林瑞澤聲請本票准許強制執行，經本院於97年10月
    29日以97年度司票字第9569號、97年度司票字第9570號民事
    裁定准許後，朱麗貞、林瑞澤則向王長華提起確認本票債權
    不存在之民事訴訟，並經本院臺中簡易庭分別以97年度中簡
    字第4863號、97年度中簡字第4783號民事簡易判決王長華敗
    訴，王長華獲悉上情後，仍於98年1月17日、3月25日，將附
    表編號1- 8之本票債權轉讓予知情之丙○○。
二、案經丙○○向臺灣臺中地方法院檢察署檢察官告發偵查起訴
    。
    理    由
一、證據能力：
    按被告以外之人於審判外之陳述，雖不符前4條之規定（即
    刑事訴訟法第159條之1至同條之4），而經當事人於審判程
    序同意作為證據，法院審酌該言詞陳述或書面陳述作成時之
    情況，認為適當者，亦得為證據；當事人、代理人或辯護人
    於法院調查證據時，知有第159條第1項不得為證據之情形，
    而未於言詞辯論終結前聲明異議者，視為有前項之同意，刑
    事訴訟法第159條之5定有明文。查本院認定事實所憑之證據
    即證人林月英、王長華、朱麗貞、林瑞澤於偵查中之證述及
    其他書證，雖均為審判外之陳述，而屬傳聞證據，惟本件當
    事人及指定辯護人就此部分審判外之陳述，均未曾於言詞辯
    論終結前爭執其證據能力或聲明異議，本院審酌該等言詞或
    書面陳述作成之情況，並無非出於任意性或不正取供，或違
    法或不當情事，且客觀上亦無不可信之情況，堪認為適當，
    依刑事訴訟法第159條之5第2項規定，均得作為證據，合先
    敘明。
二、認定犯罪事實所憑之證據：
  (一)被告於本院審理時，坦承有上開偽造有價證券並持以向證人
    林月英行使之事實，核與下列證據相符而可採。
  (二)證人林月英、王長華、朱麗貞、林瑞澤於偵查中之證述。
  (三)如附表所示之本票影本9紙、本院97年度司票字第9569號民
    事裁定暨確定證明書各1紙、本院97年度司票字第9570號民
    事裁定暨確定證明書影本各1紙、債權讓與契約書影本2紙、
    本院97年度中簡字第4863號、97年度中簡字第4783號民事簡
    易判決各1份(網路列印版)可佐。
  (四)綜上所述，本件事證已臻明確，被告犯行堪以認定，應依法
    論科。
三、論罪科刑之理由：
  (一)核被告乙○○所為，係犯刑法第201條第1項之意圖供行使之
    用而偽造有價證券罪。被告於97年6、7月間，基於同一目的
    ，先後在同一地點偽造以被害人朱麗貞或林瑞澤為共同發票
    人之本票，係於密切接近之時、地實施，侵害同一社會法益
    ，各行為之獨立性薄弱，依一般社會健全觀念，在時間差距
    上難以強行分開，在刑法評價上，以視為數個舉動之接續施
    行，合為包括之一行為予以評價，較為合理，係基於單一偽
    造有價證券犯意下之接續行為，只論以接續犯之單純一罪為
    已足（最高法院86年度台上字第3295號判決意旨參照）。
  (二)被告偽造「朱麗貞」署名4枚、「林瑞澤」署名5枚而偽造如
    附表所示之本票，進而持之行使交付證人林月英，其偽造署
    名行為均為偽造有價證券之一部，應為偽造有價證券所吸收
    ，另其行使偽造有價證券之低度行為，應為偽造有價證券之
    高度行為所吸收，均不另論罪。
  (三)被告以一行為於各該本票上偽造被害人朱麗貞或林瑞澤為共
    同發票人之本票，侵害數個人法益，係一行為觸犯 2個偽造
    有價證券罪，應依刑法第55條前段想像競合之規定，從一重
    處斷。
  (四)再被告所犯偽造有價證券罪為最輕本刑3年以上有期徒刑之
    罪，衡之本件被告係因篤信宗教而高價購買物品，致生債務
    糾葛，為解一時之急，欠缺周詳考慮致罹重典，系爭本票關
    於共同發票人朱麗貞、林瑞澤部分，業經被害人朱麗貞、林
    瑞澤提起確認本票債權不存在訴訟，並獲勝訴判決，有上開
    民事簡易判決2份附卷可稽，是被害人朱麗貞、林瑞澤並未
    受有此部分金錢上之重大損害，且渠2人於偵查中均陳明不
    願追究被告責任等語明確（偵卷第19、20頁），嗣於本院亦
    已與被告達成民事和解，有卷附之和解書2紙可參；被告偽
    造之有價證券雖達9紙，惟與被害人朱麗貞、林瑞澤分別為
    夫妻、兄弟關係，其情與一般擾亂金融秩序之經濟犯罪者迥
    異，本院衡其犯罪之情節尚非重大，堪值憫怒，認情輕法重
    ，縱科以法定最低刑度之刑，猶嫌過重，爰依刑法第59條之
    規定，酌量減輕其刑。
  (五)爰審酌被告並無前科，有臺灣高等法院被告前案紀錄表1份
    在卷可憑，素行良好，前揭犯罪之動機、目的、手段、對被
    害人造成之損害尚非重大，並兼衡其於本院坦承犯行，態度
    尚稱良好等一切情狀，量處如主文所示之刑，以資懲儆。
  (六)末查，被告前未曾受有期徒刑以上刑之宣告，有上述臺灣高
    等法院被告前案紀錄表可佐，其因一時失慮偶罹刑典，事後
    坦承犯行，復與被害人朱麗貞、林瑞澤達成民事和解，經此
    偵審程序及刑之宣告後，應知警惕，信無再犯之虞，本院認
    就所宣告之刑以暫不執行為適當，爰併予宣告緩刑2年，以
    啟自新。
  (七)如附表所示本票上共同發票人「朱麗貞」、「林瑞澤」部分
    係偽造之本票，雖未扣案，但無證據證明已經滅失，應依刑
    法第205條之規定宣告沒收。又該偽造之本票既經沒收，當
    兼括其上偽造之「朱麗貞」、「林瑞澤」之署押，此部分毋
    庸重複諭知沒收。至附表所示本票之發票人乙○○部分既屬
    真正，其為發票人部分，仍屬有效之票據，自不得予以沒收
    ，附此說明。
據上論斷，應依刑事訴訟法第299條第1項前段，刑法第201條第1
項、第55條、第59條、第74條第1項第1款、第205條，刑法施行
法第1條之1第1項、第2項前段，判決如主文。
本案經檢察官甲○○到庭執行職務。
中    華    民    國    98    年    10    月    22    日
                    刑事第七庭  審判長法  官  王邁揚
                                      法  官  陳  葳
                                      法  官  林美玲
以上正本證明與原本無異。
如不服本判決應於收受判決後10日內向本院提出上訴書狀，並應
敘述具體理由；其未敘述上訴理由者，應於上訴期間屆滿後20日
內向本院補提理由書（均須按他造當事人之人數附繕本）「切勿
逕送上級法院」。
                                      書記官  陳靖騰
中    華    民    國    98    年    10    月    22    日
 附表：
┌──┬───────┬─────┬────────┬────┬─────────┐
│編號│發票日        │票面金額（│到期日          │票據號碼│發票人（「」者為偽│
│    │              │新臺幣）  │                │        │造之署押）        │
├──┼───────┼─────┼────────┼────┼─────────┤
│1   │97年3月30日   │140萬元   │97年4月15日     │457482  │乙○○、「朱麗貞」│
├──┼───────┼─────┼────────┼────┼─────────┤
│2   │97年3月30日   │140萬元   │97年4月15日     │457483  │乙○○、「朱麗貞」│
├──┼───────┼─────┼────────┼────┼─────────┤
│3   │97年3月30日   │140萬元   │97年4月15日     │457484  │乙○○、「朱麗貞」│
├──┼───────┼─────┼────────┼────┼─────────┤
│4   │97年4月30日   │200萬元   │97年5月15日     │457486  │乙○○、「朱麗貞」│
├──┼───────┼─────┼────────┼────┼─────────┤
│5   │97年4月30日   │250萬元   │97年5月15日     │457487  │乙○○、「林瑞澤」│
├──┼───────┼─────┼────────┼────┼─────────┤
│6   │97年4月30日   │250萬元   │97年5月15日     │457489  │乙○○、「林瑞澤」│
├──┼───────┼─────┼────────┼────┼─────────┤
│7   │97年4月30日   │300萬元   │97年5月20日     │457490  │乙○○、「林瑞澤」│
├──┼───────┼─────┼────────┼────┼─────────┤
│8   │97年4月30日   │300萬元   │97年5月20日     │457491  │乙○○、「林瑞澤」│
├──┼───────┼─────┼────────┼────┼─────────┤
│9   │97年7月1日    │500萬元   │97年7月10日     │387751  │乙○○、「林瑞澤」│
└──┴───────┴─────┴────────┴────┴─────────┘


司法院資訊處製作；財團法人民間司法改革基金會備份。
